【裁判字號】    90,重上更(四),58
【裁判日期】    900928
【裁判案由】    侵占等
【裁判全文】
臺灣高等法院高雄分院刑事判決                  九十年度重上更(四)字第五八號
    上 訴 人
    即自訴人    力保股份有限公司
                設高雄縣大寮鄉大發工業區○○○街二一號
                漢泰電子電腦股份有限公司
                設高雄縣大寮鄉大發工業區○○○街二一號
    共同代表人  丙○○
    共同代理人  甲○○
    被      告  乙○○
    選任辯護人  吳玉峰律師
                趙建華律師
右上訴人因被告侵占案件，不服臺灣高雄地方法院八十二年度自字第五三六號中華民
國八十二年十二月十四日第一審判決，提起上訴，判決後，經最高法院第三次發回更
審，本院判決如左：
    主  文
原判決撤銷。
乙○○意圖為自己不法之所有，而侵占對於業務上所持有之物，處有期徒刑陸月，如
易科罰金，以參拾元折算壹日，緩刑貳年。
    事  實
一、乙○○為力保股份有限公司（以下稱力保公司）、漢泰電子電腦股份有限公司（
    下稱漢泰公司）之業務經理，職司製造銷貨及交付款項之業務，因八十年間漢泰
    公司接來天喜公司料號二二－一七一Ａ之訂單，委託桃園巨強工業股份有限公司
    （下稱巨強公司）製造電子成品一批，原應付報酬新台幣（下同）三十七萬八千
    五百五十五元，惟巨強公司所交付之成品有瑕疵，由天喜公司將瑕疵部分另委託
    勝航工業股份有限公司（下稱勝航公司）打線加工，應付勝航公司增加工時之損
    失十二萬一千一百八十五元，應由應付巨強公司之報酬中扣除以支付勝航公司，
    餘款二十五萬七千三百七十元，漢泰公司於八十一年一月下旬簽發台灣中小企業
    銀行鳳山分行，發票日八十一年三月五日，票號ＡＡ0000000號面額十七
    萬元及ＡＡ0000000號面額八萬七千三百七十元之支票二張，由乙○○持
    以交付巨強公司，詎乙○○意圖為自己之不法之所有，將該八萬七千三百七十元
    之支票侵占入已，持向詮球公司調現花用，侵占業務上所持有他人之物。
二、案經力保公司、漢泰公司於原審提起自訴。
      理      由
一、訊據被告乙○○矢口否認有業務侵占犯行，辯稱：伊收受漢泰公司簽發之八萬七
    千三百七十元支票，係要支付勝航公司，非巨強公司，因勝航公司要求付現，伊
    持向詮球公司調現後，已交付勝航公司八萬七千元云云。
二、經查：
    (一)本件因漢泰公司接來天喜公司料號二二－一七一Ａ之訂單，委託巨強公司製
        造電子成品一批，原應付報酬三十七萬八千五百五十五元，惟巨強公司所交
        付之成品有瑕疵，由天喜公司另委託勝航公司打線加工，應付勝航公司增加
        工時之損失十二萬一千一百八十五元，應由應付巨強公司之報酬中扣除以支
        付勝航公司，餘款二十五萬七千三百七十元，漢泰公司簽發面額十七萬元及
        八萬七千三百七十元之支票二張由乙○○持交巨強公司，業據自訴人公司指
        訴綦詳，並經證人即自訴人之會計徐寶珠、馮蓮雯到庭証述明確，復有對帳
        單及支票影本與台灣中小企業銀行000－00－00000－0帳號支票
        存款帳卡在卷可按，經核該對帳單確有被告簽名，亦經被告確認為真正，而
        該支票亦被告持向詮球公司調現，嗣由詮球公司負責人蔡淑娟提示付款，此
        為被告所自承，並有高新銀行右昌分行九十年八月十日高新右字第００二０
        號函及支票影本在卷可按，足徵被告確將八萬七千三百七十元之支票持以調
        現，並未將該支票交付巨強公司；此部分復據巨強公司總經理高炳賢及勝航
        公司負責人郭貿航（已更名郭居順）到庭証述無異，惟巨強公司僅收到十七
        萬元之支票，勝航公司亦僅收到十二萬一千一百八十五元增加工時之損失，
        均無收到八萬七千三百七十元之部分，復據高炳賢及郭居順証述綦詳，均堪
        採信。
    (二)被告所辯已將八萬七千三百七十元之支票調現後交付勝航公司八萬七千元，
        固據提出郭居順（郭貿航）所出具之證明已收到現金八萬七千元之證明書及
        說明書為証，然證人郭居順於原審、本院前審到庭澄清更正事實真象，該次
        打線加工，除收受十二萬一千一百八十五元支票外，被告並未交付八萬七千
        元等語明確，復於本院九十年七月十六日調查時證稱：「是八十年的時候，
        我們是針對天喜公司電子零件的打線加工，印刷電路板是天喜委託漢泰公司
        製作，漢泰公司會巨強公司訂貨。因為印刷電路板定位不良，造成打線加工
        的成本，所以三方協調結果由漢泰公司補貼勝航公司因為定位不良所造成的
        加工成本。開會協調是在八十一年開的，當時沒有會議記錄，會算結果漢泰
        公司就補償給我們拾貳萬壹仟壹佰八十五元。八十一年十一月間乙○○到我
        家請我開一張證明我有拿到八萬七千多元的現金，當時我認為確實有補償拾
        貳萬多元，所以我不疑有他就將證明傳真給他，這是打官司之後，當時我也
        不知道他們有官司的糾紛。當時我以為是我在八十一年有拿到拾貳萬多元的
        這筆錢。補償的費用只有這拾貳萬壹仟壹佰捌拾伍元的支票，沒有其他的補
        償金。」等語屬實（見本院九十年七月十六日訊問筆錄）。核與證人高炳賢
        於本院八十三年十月十四日證述情節相符，且依郭居順提出之當時帳簿確實
        並未有該筆八萬七千元之入帳，有該帳簿影本附卷可稽（正本經閱後發還）
        。又漢泰公司應付之款項三十七萬八千五百五十五元，其中既有十二萬一千
        一百八十五元應扣除交付勝航公司，餘款始付給巨強公司，因而將應付款二
        十五萬七千三百七十元給巨強公司部分，分別簽發十七萬元及八萬七千三百
        七十元之支票二張，其中十七萬元支票部分有抬頭載明受款人是巨強公司，
        另紙八萬七千三百七十元支票部分未抬頭載明受款人，係應業務經理之被告
        要求如此分別開立，此據證人即自訴人會計徐寶珠證述明確（見本院八十三
        年三月二十五日訊問筆錄），尚不得以八萬七千三百七十元支票部分未抬頭
        載明受款人，遽漢泰公司原意要被告付給巨強公司之款僅十七萬元，其餘部
        分是要扣下給修補之勝航公司，衡情應以証人事後到庭澄清各情為正確可信
        ，且證人郭居順雖與自訴人公司有業務上之往來，但與被告係鄰居，自無甘
        冒偽證之重罪，亦無偏頗一方之必要，故上揭證明書尚難為被告有利之認定
        。
    (三)綜上所述，被告確將自訴人漢泰公司簽發台灣中小企業銀行鳳山分行ＡＡ0
        000000號面額八萬七千三百七十元之支票一張侵占入已，持向詮球公
        司調現花用，並未交付巨強公司，被告所辯，旨在卸責，並無可取，此部分
        犯行洵堪認定。
三、核被告乙○○係自訴人公司之業務經理，從事製造、銷貨及支付貨款之業務，係
    從事業務之人，侵占業務上所持有應交付他人之款項，係犯刑法第三百三十六條
    第二項之業務侵占罪。
四、原審就此部分疏未查明，遽為被告無罪之諭知，不無違誤，自訴人此部分上訴意
    旨，指摘原判決不當，非無理由，應予撤銷改判，爰審酌被告係從事業務之人，
    侵占業務上所持有他人之物，犯後飾詞狡辯，惟念侵占金額不多，且已與自訴人
    成立和解，有和解書可按等一切情狀，量處有期徒刑六月。又被告行為後，刑法
    第四十一條已於中華民國九十年一月十日修正公布，同年月十二日生效，該條第
    一項規定：「犯最重本刑為五年以下有期徒刑之罪，而受六個月以下有期徒刑或
    拘役之宣告，因身體、教育、職業、家庭之關係或其他正當事由，執行顯有困難
    者，得以一元以上三元以下折算一日，易科罰金。但確因不執行所宣告之刑，難
    收矯正之效，或難以維持法秩序者，不在此限。」被告所犯之業務侵占罪，係五
    年以下有期徒刑之罪，爰依刑法第二條第一項前段規定，適用新修正之刑法第四
    十一條第一項規定，諭知易科罰金之折算標準。又罰金罰鍰提高標準條例第二條
    第一項關於易科罰金及易服勞役之折算標準，巳於八十二年二月五日由原定提高
    十倍修正為一百倍，同年月七日生效，被告犯罪時間在上開修正生效前，經比較
    新舊法律，舊條例易科罰金折算之標準有利於行為人，依刑法第二條第一項但書
    規定，所宣告之有期徒刑，應依法諭知如易科罰金以參拾元折算壹日之標準。查
    被告未曾受有期徒刑以上刑之宣告，有臺灣高等法院被告全國前案紀錄表可查，
    經此偵審程序之教訓，應知警惕諒無再犯之虞，且已與自訴人達成和解，有和解
    書可憑，本院認所宣告之刑，以暫不執行為適當，併諭知緩刑二年，以勵自新。
五、自訴意旨另略以，被告為二公司之業務經理，於七十九年至八十年間，為漢泰公
    司及力保公司（見原審卷第一頁、第一二七頁，自訴狀），向慶展電子股份有限
    公司、采藝實業股份有限公司、顥陽電子股份有限公司、金通電子股份有限公司
    ，訂製印刷電路板三十八萬五千三百三十八片，同期間漢泰公司亦自行生產三十
    二萬二千七百零五片，外包加自產共計七十萬八千零四十三片，總值計新台幣四
    仟零七十八萬五千七百一十七元。該批貨物均經被告乙○○經手處分，扣除價差
    金額五萬四千七百四十一元，漢泰及力保公司給與有力公司之折讓金額三十九萬
    八千九百七十元及與有力公司協議之折價金額四佰六十九萬一千九百四十九元，
    理應為漢泰及力保公司取得三仟五佰六十四萬零五十七元，然被告乙○○實際只
    報繳二千九百四十一萬零四百四十七元，漏報六百二十二萬九千六佰一十元，而
    該漏報繳貨款之貨物係被被告以下列方式侵占處分：按漢泰公司及力保公司交貨
    與有力公司正常之程序，係於交貨時由漢泰公司及力保公司填寫納入傳票交有力
    公司，經有力公司入庫、品檢後，由有力公司付款，但被告將貨物交有力公司時
    ，並未填具納入傳票，有力公司也無法入庫付款，後經有力公司黃銘東經理開具
    等待入庫明細交漢泰公司莊啟川總經理，謂有力公司並未訂購該批貨物且又未填
    納入傳票，因此該批貨物應予退還，莊總經理於是以此事質問被告，被告則聲稱
    是自己弄錯了，要辦理重新入庫，後來漢泰公司莊總經理查詢被告重新入庫辦理
    情形，被告因未實際將該批貨物入庫，於是乃指示劉美珍小姐偽造重新入庫明細
    交付莊總經理，企圖矇騙。惟有力公司黃經理所交付漢泰公司之等待入庫明細係
    民國八十年四月二十日之資料，而被告指示劉美珍小姐所為之重新入庫明細竟標
    明重新入庫之時間為民國八十年四月四日以前，顯係偽造之資料。正因被告並未
    將該批貨物實際重新入庫，於事後經查並無該貨物後，被告又以重複開單為藉口
    ，指示劉美珍小姐開具銷貨折讓單，共折讓四佰三十二萬七仟六佰零五元，惟不
    論被告乙○○以重新入庫或擅開折讓單方式掩蓋實情，均足證被告為漢泰公司處
    理事務，竟意圖為自己不法之利益而違背其任務，致令漢泰力保公司損失達新台
    幣六佰二十二萬九仟六佰十元，顯已構成刑法第三百四十二條第一項之背信罪，
    且該等貨物係被其侵占力保公司印刷電路板九萬五千七百四十九片（值六百零九
    萬二千七百四十七元），侵占漢泰公司印刷電路板四千三百五十七片（值十三萬
    六千八百六十三元），私自處分，亦構成刑法第三百三十六條第二項之業務侵占
    罪嫌云云。嗣於本院審理時，指被告侵占力保公司八萬一千一百四十九片，計五
    百八十七萬七千七百八十一元。
    (一)自訴人指訴被告乙○○涉嫌此部分背信、侵占罪，係以被告將自訴人公司之
        貨物交予有力公司時，並未填具納入傳票，使有力公司無法入庫付款，並將
        該批價值六百廿二萬九千六百十元之貨私自運走，經自訴人發覺，被告謊稱
        該批貨已辦理重新入庫，並囑助理小姐劉美珍捏造一份「重新入庫明細表」
        ，又命劉美珍開立銷貨折讓，被告並將存放有力公司之自訴人貨品私自運走
        處置，致自訴人公司損失六百二十二萬九千六百十元，為其論據。
    (二)訊據被告乙○○否認犯罪，辯稱：自訴人公司出售電腦晶片（即印刷電路板
        ）予有力公司，該電腦晶片，係由有力公司設計路線程式圖，交由自訴人公
        司生產製造，再銷售回有力公司，因有力公司之訂單被該公司人員內外勾結
        竄改增加多倍，並以賣價百分之五回饋給有力公司內部勾結人員，到八十年
        三月底被有力公司菲律賓廠發覺貨品有超交情況，經全面清查並通知自訴人
        公司暫停交貨，經盤點結果發現超交二千多萬元，內含兩部分，其中一部分
        一千五百多萬元有訂單並經有力公司驗貨合格收下，另一部分六百多萬元因
        無訂單有力公司未予驗收，放在有力公司內一角落，因無訂單自訴人公司為
        應付有力公司查詢，總經理莊啟川才叫職員劉美珍以有力公司傳給他的「等
        待入庫明細表」，加上劉美珍手上傳票，抄寫一份「等待入庫明細表」，劉
        美珍曾問我怎麼製作該表，我叫他拿以前資料參考，並非教唆劉美珍作假帳
        ，後來自訴人公司董事長丙○○及總經理莊啟川曾前往有力公司洽談，我也
        曾跟去一、兩次，但因有部分是用日語交談，我並不了解內容，經折騰一段
        時間，有力公司答應和解，和解時間內容我不知情，此後劉美珍與有力公司
        財務葉小姐有核對有關和解折讓情形，實際係由劉美珍與總經理運作，並沒
        有知會我，至於六百多萬元沒有訂單貨物部分，因未通過有力公司之檢驗，
        自訴人力保公司也拿不出訂單交貨，有力公司當然不願意和解付款，僅通知
        自訴人公司取回，自訴人公司係指派陳怡妏小姐處理，並非由我處理，又電
        腦晶片係由有力公司設計程式向自訴人公司下訂單訂製，僅有力公司能用，
        其他廠商、公司不能用，因此不能賣錢，對其他人而言，該電腦晶片等於是
        廢棄物，還要當垃圾處理，我若侵占該六百多萬元電腦晶片有何實益云云。
    (三)經查：
        (一)、有關自訴人公司與有力公司間交易之流程，據自訴人自訴狀稱，係有力
            公司向自訴人公司訂購，自訴人公司自製或委託他人製造完成後，交貨
            時由自訴人公司填寫納入傳票，交有力公司，經有力公司入庫、品檢後
            ，由有力公司付款，此情固據自訴人及其總經理莊啟川到庭陳明，然據
            有力公司人員魏進昌、賴宗禮、曾美緣於警訊時稱：實際情形亦有由有
            力公司之魏進昌代填納入傳票，大部分由魏進昌本人代寫，力保公司送
            貨傳票不正常，且經常沒有傳票，都是由魏進昌手開傳票，而非電腦傳
            票，且都是事後補送，八十年一至三月分，這段時間，發見力保公司納
入傳票不符次數很多，均退回由魏進昌處理後，傳票才能輸入電腦，魏
            進昌幾乎每次都等侯在電腦輸入傳票是否可順利輸入電腦（見本院前審
            上訴卷第一四六、一四八、一五二頁），足徵自訴人公司之寫納入傳票
            ，係正辦，但並非一成不變。茲本件自訴人公司承製有力公司訂購印刷
            電路板（即電腦晶片），雙方發生糾紛，係緣於有力公司向自訴人公司
            訂貨之電腦訂單被有力公司內部人員勾結外人竄改電腦訂單，致訂貨量
            增加多倍（據賴宗禮警訊稱，電腦訂單竄改約三十次，只訂購一八一０
            片，自訴人卻交付一九六二六五片，超額交付一九四五五五片），此有
            訂單部分之超交量約一千五百餘萬元，嗣後已因自訴人公司持有訂單，
            且有力公司已踐行收貨程序，有力公司不得不與自訴人公司和解，有力
            公司支付自訴人00000000．六元，此有該二公司於八十年七月
            十七日簽寫之和解書可稽（見本院前審上訴卷第一六０、一六一頁）。
            另本件自訴人公司指訴被告侵占貨品，係自訴人公司未持有訂單，卻仍
            發貨超交，而有力公司尚未踐行收貨程序，此部分有力公司尚未踐行收
            貨程序之六百多萬元貨品，係擺置在有力公司倉庫內一角落（有力公司
            倉庫約五、六百坪，該批貨僅占一、二坪高約一公尺）依理自訴人公司
            應取回而未及時取回，一直存放在有力公司，嗣後該貨品不知去向，自
            訴人雖舉證人即有力公司採購員魏進昌在原審陳稱：「因每年有力公司
            到十二月時有預測表交給乙○○，但預測表並非訂單，乙○○可能是拿
            預測表自己去作，所以沒有訂單，以致很多東西沒有辦法入有力公司倉
            庫，我曾告訴乙○○，乙○○把它拿出去處理掉，我有看到乙○○到有
            力公司把東西載走」等語，本院前審再加詰問，仍同此陳述，但有關訂
            單等資料，魏進昌於警訊時稱，已經銷燬，而無其他佐証，且證人魏進
            昌涉詐欺案，經被告乙○○於民國八十二年間提起自訴，經臺灣高雄地
            方法院於八十二年十月二十二日以八十二年度自字第四六七號刑事判決
            ，判處魏進昌有期徒刑壹年，此有該院上述刑事判決及本院八十二年度
            上易字第二五七○號刑事判決各一份附卷可參，況自訴人公司與有力公
    司之長期交易，均由被告為之，魏進昌所謂看到乙○○到有力公司把東
            西運走，究竟係指何部分，並無証據以實其說，前述自訴人公司與有力
            公司間竄改電腦訂單，超額訂製之糾紛，又係魏進昌所為（詳如後所述
            ），顯係證人魏進昌挾怨而為對被告不利之證述，其證言尚難採信，故
            證人魏進昌之證言並不足證明被告乙○○有將系爭之貨物自有力公司提
            出後侵吞入己之行為。
        (二)、証人即有力公司採購部經理黃銘東陳稱：該批貨是民國八十年間入庫，
            八十年四月間通知力保公司來拿回去，乙○○來時我有請他拿回去，何
            人於何時搬走我不知道等語（見八十三年五月十三日本院上更一審訊問
            筆錄）依黃銘東之證言，亦不能證明該批待退貨品係遭被告乙○○領回
            後侵占。
        (三)、有力公司內部有一批人勾結外人竄改該公司之電腦訂單數量，其中採購
            員魏進昌曾在該公司前副總經理賴宗禮詢問時承認係其所為（見八十年
            六月十九日警訊筆錄）本院前審調查時陳述亦同，而該竄改電腦訂單數
            量受有利益者，應係售貨公司即自訴人公司，此經證人即自訴人公司總
            經理莊啟川陳明（見八十三年十月十四日本院上更一審訊問筆錄），質
            之莊啟川就偷改電腦訂單被告乙○○是否受有利益，莊啟川亦含糊其詞
            不能指明，並謂訂單增加並沒有發獎金給被告乙○○（見同上筆錄），
            顯見竄改電腦訂單之事應係有力公司之內部魏進昌等一批人勾結自訴人
            公司之其他人員所為。對於超額訂製十九萬多片，價值近二千萬元之印
            刷電路板，被告既無利益可圖，而無干犯法紀，豈有另對其他無訂單，
            數額較少之部分，擅自承製而擅自交付有力公司，致無法在有力公司通
            過入庫手續之理。
        (四)、一般電腦晶片因涉及程式設計秘密，僅訂製人可使用，其他廠商不能使
            用，即使其他廠商有程式圖仍無法使用，故電腦晶片（即ＩＣ板，積體
            電路板）無流通性無交易價值，此並經證人賴斌丁、東明貴、張紹濱陳
            述屬實（見八十三年九月十六日本院前審訊問筆錄），證人即有力公司
            前副總經理賴宗禮警訊及本院前審稱陳稱：竄改電腦訂單有力公司內部
            應有一批人勾結，計竄改約三十次，訂貨一八一０片，自訴人交貨一九
            六二六五片，超交付一九四五五五片，我們有力公司電腦晶片其他廠商
            不能使用，因各人之電腦程式不同，我們以外別人幾乎不能使用，有力
            公司之下游公司也不能使用，有力公司結束後，市面上也沒有看到與有
            力公司相同之產品出現等語（見本院前審上訴卷第一四七、一四八、三
            二六至三二九頁），因該電腦晶片涉及程式祕密，其他廠商及有力公司
            下游廠商均不能使用，有力公司結束後市面上也未見使用該失蹤電腦晶
            片所製造出之相同產品出現，則被告乙○○辯稱，其未侵占該六百多萬
            元電腦晶片出售圖利，電腦晶片別家廠商不能使用，對他人而言該電腦
            晶片應屬廢棄物等語，尚堪採信。況本件自訴人與有力公司間之交易糾
            紛，暴發於八十年四月間，惟自訴人之存放材料等待入庫傳票上載於四
            月十八日送貨五仟六百片及一千五百二十七片（合計七一二七片）另於
            於八十年六月及八月出貨予有力公司七一二七山及三二０五片，此有力
            保公司等待入庫明細表可按（見原審卷第一五七、一六一頁）益徵自訴
            人於本件糾紛和解後仍有與有力公司交易及送貨，顯係將前揭未能入庫
            之貨品交付有力公司而重新辦理入庫手續。
        (五)、自訴人另指稱：該重新入庫明細表係被告乙○○指示劉美珍偽造的，惟
            自訴人所舉之證人劉美珍於原審八十二年十一月九日審理中證稱：是莊
            總經理要求我查明這張（指有力公司黃銘東所提之等待入庫明細表）有
            無入庫，我不知怎麼作，就請教我的上司乙○○，我根據傳票作出這張
            重新入庫明細表等語，可見該重新入庫明細表尚非被告乙○○指示劉美
            珍偽造的，至為顯然，乙○○僅係基於同事關係向劉美珍提供製作該重
            新入庫表之意見，並非教唆劉美珍偽造文書，嗣後劉美珍改稱係乙○○
            叫伊製作重新入庫表，應認係劉美珍推卸責任之詞。本院前審調查時，
            自訴人又舉劉美珍及其夫羅統宇到庭証稱被告為業務經理，權大位重，
            一切由其決定云云，此亦不足証明被告侵吞貨物或貨款，不足為不利被
            告之証據。
        (六)、依自訴狀所載，係自訴人依據其內部帳冊統計，七十九至八十年間，被
            告任職業務經理，自訴人公司自製及委託他人代製印刷電路板七十萬八
            千零四十三片，而交付有力公司，應得款為三千五百六十四萬零五十七
            元，卻只收得二千九百四十一萬零四百四十七元，推論短少之價值六百
            二十二萬九千六百十一元之印刷電路板，係被告侵吞云云。自訴人總經
            理莊啟川於八十四年十一月一日本院調查時稱：本件系爭之印刷電路板
            係八十年四月間採購，其中一部分放在有力公司之暫存區，共八萬一千
            一百四十九片沒入庫，而不知去向，另一萬八千九百五十七片，自訴人
            有出貨予有力公司，但自訴人未收到款項，此部分是分後多批出貨，即
            八十年一月十五日五一九七片、同年月十六日二四０九片、六千片、九
            百九十片、三片，同年四月二十日一片、同年五月二十一日二八八九片
            、同年五月二十七日五百片、同年七月五日三十四片、同年八月十六日
            三片、同年十月四日九三０片、同年十一月七日一片云云（見本院上更
            一審八十四年十一月一日筆錄），似此零星侵占，甚至少到只有一片，
            誠然不可思議，並無可取。自訴人始終提不出本件出貨之原始憑証，雖
            提出統一發票三十九張（力保公司簽發）及六張（漢泰公司簽發）僅能
            証明自訴人曾簽發上揭統一發票予有力公司，而有力公司係在楠梓加工
            出口區外商投資之免稅公司，自訴人此項簽發統一發票之行並不以証明
            被告有侵吞上部分貨品。
        (七)、自訴人曾於本案審理中指稱，自訴人共產製七十萬八千零四十三片電路
            板；經交付有力公司收受，併經有力公司驗收無誤付款者，共四十一萬
            六千零六十五片，另有十九萬一千八百五十二片經與有力公司和解收受
            ；另餘十萬零一百零六片，即遭被告侵吞云云，然按自訴人所陳，自訴
            人公司交付有力公司驗收付款之印刷電路板，共四十一萬六千零八十五
            片，受款新台幣一千九百二十萬九百八十六元，則以此換算每片電路板
            之單片價值約為新台幣四十六元；而自訴人又自陳與有力公司和解之金
            額為一千五百二十五萬二千一百二十一元，有該和解書在卷可憑，而此
            金額若以每片四十六元計算，則自訴人與有力公司和解之印刷電路板之
            數量應為三十三萬二千七百六十三片，連同前述已驗收無誤之四十一萬
            六千零六十五片，自訴人所交付予有力公司之印刷電路板，其數量早已
            超過七十萬片，似已無剩餘之數可供被告侵占，故自訴人之指訴尚屬有
            可疑之處。
        (八)、按刑法第三百三十六條第二項之業務侵占罪，係以對於業務上所持有之
            物，意圖為自己或第三人不法之所有，而侵占自己持有他人之物為其構
            成要件；同法第三百四十二條第一項之背信罪，係以為他人處理事務，
            意圖為自己或第三人不法之利益或損害本人之利益，而為違背其任務之
            行為，致生損害於本人之財產或其他利益為其要件。本件被告任職自訴
            人公司之業務經理，縱如自訴人，於被告任職期間，有財物短少或實際
            收入款與應收入款不符，或與客戶間有糾紛致收入短少；但既不能証明
            其原因，出於被告之不法意圖侵占入己或其處理事務時，意圖為自己或
            第三人不法之利益或損害本人之利益，而為違背其任務之行為，致生損
            害於本人之財產或其他利益，即不能遽以業務侵占或背信罪相繩。
    (四)綜合上述有利及不利被告之證據，尚難認上開不利被告之證據可推翻有利於
        被告之證據，而遽認被告有自訴人所指之此部分犯行。既不能証明被告乙○
        ○此部分犯罪，依法本應諭知無罪，惟自訴人係以之與前述論罪科之部分以
        連續犯裁判上一罪起訴，故不另為無罪之諭知。
六、末查自訴人就此部分之自訴，於原審所提自訴狀及本院前審所提上訴理由狀（上
    更二卷第一一四頁），均明被告侵占力保公司九萬五千七百四十九片，侵占漢
    泰公司四千三百五十七片，應認自訴人二公司均就此部分以被害人身分提起自訴
    ，雖於本院審理中，僅以力保公司名義聲明被侵占八萬一千一百四十九片（見本
    院第一六八頁上訴理由狀），本院仍應就二公司自訴部分，為實體判決併此明
    。
據上論結，應依刑事訴訟法第三百六十九條第一項前段、第三百六十四條、第二百九
十九條第一項前段、第三百四十三條、刑法第三百三十六條第二項、第四十一條第一
項、第二條第一項、第七十四條第一款，修正前罰金罰鍰提高標準條例第一條前段、
第二條，判決如主文。
中      華      民      國    九十      年      九      月    二十八    日
                              臺灣高等法院高雄分院刑事第一庭
                                  審判長法官  李春昌
        法官  邱永貴
                                        法官  周賢銳
右正本證明與原本無異。
如不服本判決，應於判決送達後十日內向本院提出上訴狀，其未述理由者並應於提
出上訴狀後十日內向本院補提理由書（應附繕本)。
                                      書記官  黃琳群
中    華    民    國      九十      年       十       月       二       日
附錄：本判決論罪科刑法條：
刑法第三百三十六條第二項
對於業務上所持有之物，犯前條第一項之罪者，處六月以上五年以下有期徒刑，得併
科三千元以下罰金。
                                                                        Ｆ


司法院資訊處製作；財團法人民間司法改革基金會備份。
